【裁判字號】    93,上,895
【裁判日期】    950328
【裁判案由】    損害賠償
【裁判全文】
臺灣高等法院民事判決                   93年度上字第895號
    上  訴  人  己○○
    訴訟代理人  甲○
    被  上訴人  乙○○
                戊○○
    共      同
    訴訟代理人  林福地律師
上列當事人間損害賠償事件，上訴人對於中華民國93年8月3日臺
灣士林地方法院92年度訴字第778號第一審判決提起上訴，並為
訴之變更，經本院於95年3月14日言詞辯論終結，判決如下：
    主      文
變更之訴駁回。
訴訟費用由上訴人負擔。
    事      實
甲、上訴人方面：
壹、聲明：
一被上訴人應連帶給付上訴人新臺幣（以下未註明貨幣單位者同
  ）2,300,000元，及自民國95年1月20日起至清償日止，按年息
  5% 計算之利息。
二第一、二審訴訟費用由被上訴人連帶負擔。
貳、陳述：除與原判決記載相同者外，補稱略以：
一進亞國際有限公司（變更組織為股份有限公司後，更名為進亞
  生物科技股份有限公司，下稱進亞公司），資本額為5,000,00
  0元，被上訴人戊○○出資1,800,000元，加上被上訴人乙○○
  之父常真治出資200,000元，戊○○及相關人員出資共佔進亞
  公司資本額40%，為進亞公司最大股東，而依證人丁○○於臺
  灣臺北地方法院檢察署（下稱臺北地檢署）91年度偵字第2133
  6號乙○○、戊○○詐欺案中證稱「實際操作是乙○○，．．
  ．因公務員不方便出名，以戊○○名義登記」等語，可知被上
  訴人乙○○係進亞公司實際負責人。
二被上訴人戊○○在進亞公司傳真進亞公司利潤分析表、資產負
  債表、損益表予伊，致伊誤信進亞公司遠景可期，而依指示代
  進亞公司支付美國INCYTE生化公司（以下譯稱美國因賽公司）
  美金100,000元權利金。
三伊雖與被上訴人共同投資人基生物科技股份有限公司（下稱人
  基公司），惟與伊代進亞公司支付美國因賽公司權利金乙事無
  涉，且由進亞公司總經理丙○○製作並交付載有「己○○ (TA
  ) 支付美國因賽公司之權利金轉為投資進亞之股份」等語之人
  基與進亞公司股權結構表予伊，致伊確信伊支付之100,000美
  元可以取得進亞公司54%之股權，折合新臺幣為3,300,000元。
四進亞公司辦理2次增資，被上訴人戊○○未出資，股份卻由1,
  800,000元增加為475,000股，惟戊○○於台北地檢署偵查時（
  91年度偵字第2537號詐欺案），檢察官問：「增資時有無再行
  出錢投資公司？」，戊○○答：「沒有」，其個中原委，即係
  因被上訴人乙○○代進亞公司與美國因賽公司簽訂獨家代理契
  約，為當時僅有四名員工、財力又不足之進亞公司爭取到美國
  第二大生物科技公司在台灣之獨家代理權，對於進亞公司而言
  係頭號大功臣，進亞公司遂以增資後之股權分配回饋乙○○，
  又因常某之公務員身分不得曝光，乃將應得之股權全數配給其
  妻戊○○名下，並由戊○○擔任該公司之董事長，因此被上訴
  人二人確曾參與進亞公司之實際經營。伊因被上訴人言稱可將
  美金100,000元轉換成投資股份，而依被上訴人指示匯款給付
  金錢，被上訴人竟否認所言，顯見被上訴人二人確有共同詐騙
  伊之事實。
五被上訴人在伊對其假扣押後，即委託律師多次以不同之和解條
  件欲與伊和解，然其真正目的係為了拖延時間，以便爭取時間
  辦理離婚登記手續，再將戊○○名下原準備作為與上訴人和解
  標的之財產（進亞公司股權）以毀損伊債權之故意全數虛偽出
  售予其他二位股東，並非有意和解，待伊發現時，戊○○已遠
  走美國避不見面，而乙○○亦以二人離婚、與進亞公司無任何
  關係為由撇清關係。
六又伊被詐欺所支出之100,000美元，折合新臺幣為3,300,000
  元，因進亞公司已給付伊1,000,000元，所受損害減為2,300,
  000元，故將於原審請求被上訴人連帶給付美金100,000元之訴
  ，變更為請求被上訴人連帶給付2,300,000元及自變更（95年1
  月19日準備程序期日）之翌日起算之法定遲延利息。
、證據：除援用原審提出者外，補提進亞公司第1、2次增資股
    東名冊、臺灣高等法院93年度上聲議字第1627號處分書、臺
    北地檢署93年度偵字第5104號不起訴處分書、臺灣士林地方
    法院檢察署（下稱士林地檢署）92年度偵字第10974號起訴
    書、臺灣士林地方法院（下稱士林地院）93年度易字第178
    號刑事判決、臺北地檢署91年度偵第21336號91年12月5日偵
    訊筆錄、臺灣臺北地方法院（下稱臺北地院）93年度聲判字
    第149號裁定、獨家代理契約書中譯文、傳真、和解書、92
    年5月12日和解方案、92年5月16日和解方案、士林地院通緝
    令、人基公司90年7月11日董事會開會通知為證，並聲請訊
    問證人丙○○、丁○○，向臺北地檢署調閱該署91年度偵字
    第21336號乙○○、戊○○詐欺案、93年度偵字第55104號（
    含93年度上聲議字1627號全卷）己○○誣告案，向士林地院
    調閱該院93年度易字第178號戊○○、吳培炎、許淑美等3人
    毀損債權案件全案卷。
乙、被上訴人方面：
壹、聲明：
一駁回變更之訴。
二如受不利判決，願供擔保請准宣告免為假執行。
貳、陳述：除與原判決記載相同者外，補稱略以：
一進亞公司自84年成立至90年5月間，均由第三人丁○○擔任公
  司唯一之董事，伊等均非進亞公司之代表權人，被上訴人乙○
  ○亦非進亞公司之實際負責人，伊等無從以生物科技遠景可期
  為由，邀請上訴人投資進亞公司。
二伊等並未傳真進亞公司利潤分析表、資產負債表、損益表，及
  出示進亞公司股權結構表、資金結構表予上訴人。
三進亞公司於簽訂獨家代理合約之前，即已經銷美國因賽公司產
  品數年，當時另有一家進階生物科技公司積極爭取美國因賽公
  司之獨家代理權，進亞公司另二位股東丁○○及寇景怡乃召開
  緊急會議邀被上訴人乙○○利用至美國舊金山開會之便，與美
  國因賽公司洽談代理業務，至於如何支付第一期100,000元美
  元權利金則由大家共同籌措。上訴人欲使進亞公司協助人基公
  司取得美國因賽公司在大陸之代理權及技術合作機會，而代進
  亞公司支付美國因賽公司第一期獨家代理之權利金100,000美
  元。
四內有進亞公司股權結構表之人基公司招商資料，係由證人丙○
  ○製作、交付，並非伊等製作及交付予上訴人，且該股權結構
  表係以人基公司為進亞公司控股公司之架構所設計，並非僅進
  亞公司而已。
五再者，89年8月4日之資金結構表（即原審原證8），記載上訴
  人於進亞公司之股份比例為28%，金額為4,500,000元，然另一
  張89年10月2日之資金結構表則記載上訴人之股份比例為35%
  ，金額為4,650,000元，若如上訴人所言，其匯款之100,000美
  元為投資進亞公司之款項，且依上開股權結構表其所佔股份比
  例為54%（最大股東），計3,300,000元，則為何其股份嗣後變
  更為28%，再變更為35%，且金額增加為4,650,000元，上訴人
  作何解釋。縱認上開資金結構表為真，其亦記載上訴人支付美
  國因賽公司權利金「改換成」投資進亞公司之股份，既曰「改
  換」，其意當指原先該匯款並非即係投資進亞公司之款項，而
  係嗣後轉換其性質改為投資款項。故若從該資金結構表言，上
  訴人之100,000美元匯款，當時根本非投資進亞公司之款項。
六原先被上訴人戊○○於進亞公司之股份為1,800,000元，加計
  常真治之股份200,000元，合計為2,000,000元，以當時進亞公
  司總股份為5,000,000元計算，被上訴人所佔股份比例為40%，
  進亞公司嗣進行增資時，被上訴人戊○○股份雖增為4,000,
  000元，但進亞公司股東亦增加為13,000,000元，戊○○所佔
  比例由40%降為30%左右，伊等何來因取得美國因賽公司獨家代
  理而受益。
七另若如上訴人所言伊等同意上訴人支付該權利金後即可成為進
  亞公司最大股東，且上訴人亦信以為真，則上訴人理應進一步
  要求進亞公司或伊等辦理公司增資並將其登錄為公司股東，惟
  上訴人自匯款支付權利金之日即89年6月8日起長達一年之期間
  ，均未提出此一要求，遲至90年6月始向進亞公司要求出資證
  明及股東名冊，有違常情，況上訴人係公司投資及財經經驗豐
  富之專家（曾任德國德利銀行執行主管特別助理、台灣綜合研
  究院研究員、中華經濟研究院顧問、輔仁大學企管系兼任教授
  、華盛頓公共事務及策略顧問、美國電話電報總公司公共事務
  主管華盛頓國會及行政單位連絡成員、西電公司資訊主管等職
  務），依其專業知識欲查證相關事實（向進亞公司其他股東查
  證確認即可），實係輕而易舉，惟上訴人竟未能察覺，豈合乎
  常理。由此推論之唯一可能，即係伊等根本未詐欺上訴人乙種
  可能而已，實無其他。
、證據：援用原審提出者。
丙、本院依職權調閱被上訴人戊○○自92年5月起迄今之入出境
    資料。
    理      由
一上訴人於原審係請求被上訴人連帶給付美金100,000元本息，
  上訴後變更其聲明為請求被上訴人連帶給付2,300,000元本息
  ，因其請求給付之貨幣種類不同，核屬訴之變更，惟其請求之
  基礎事實同一，且被上訴人亦無異議而為本案之言詞辯論，是
  其所為訴之變更，合於法律規定，應予准許，合先敘明。
二上訴人主張：被上訴人乙○○係進亞公司之實際負責人，與被
  上訴人戊○○原係夫妻關係，89年3月29日乙○○代理進亞公
  司與美國因賽公司簽約，取得美國因賽公司在台所有商品之獨
  家代理權，進亞公司須給付權利金美金250,000元，並應先付
  其中100,000元，被上訴人為取得該筆資金，竟共同詐騙伊，
  只要伊匯款美金100,000元，以付美國因賽公司權利金，即可
  以此入股進亞公司成為最大股東，並由戊○○以傳真方式告知
  伊匯款方式，伊誤信其言，於89年6月8日依戊○○之指示將美
  金100,000元匯至美國因賽公司，伊匯款後被上訴人以伊已為
  進亞公司股東，出示伊進亞股權結構表、資金結構表等，嗣因
  伊要求進亞公司提供股東證明文件未果，委請律師發函請求出
  示股東名冊，進亞公司於90年6月17日回函表示從未接獲伊出
  資，亦未同意伊出資，伊非該公司之股東，伊始知受騙，伊因
  被上訴人之共同不法侵權行為致受有美金100,000元之損害，
  折合新臺幣3,300,000元，扣除進亞公司已給付1,000,000元，
  尚受有2,300,000元之損害等情，爰依侵權行為法律關係，求
  為命被上訴人連帶給付2,300,000元及自變更聲明之翌日即95
  年1月20日起算法定遲延利息之判決（上訴人於原審先位依共
  同侵權法律關係，請求進亞公司與被上訴人連帶給付美金100,
  000元及起訴狀繕本送達翌日即92年6月18日起算之法定遲延利
  息，備位依不當得利及代位清償法律關係，請求進亞公司給付
  美金100,000元本息。原審依不得當得利法律關係，判命進亞
  公司應給付上訴人美金100,000元本息，駁回其餘。上訴人就
  其敗訴〈即先位〉部分提起上訴，嗣於本院撤回對進亞公司之
  上訴，並變更對被上訴人之請求，如上）。
二被上訴人則以：伊等均非進亞公司之代表人，乙○○亦非進亞
  公司之實際負責人，又伊等並未以生物科技遠景可期為由，邀
  請上訴人投資進亞公司，以及出示進亞公司股權結構表、資金
  結構表予上訴人，係上訴人欲使進亞公司協助人基公司取得美
  國因賽公司在大陸之代理權及技術合作機會，代進亞公司支付
  美國因賽公司第一期獨家代理之權利金100,000美元，且進亞
  公司法定代理人丁○○及股東寇景怡知悉上訴人代為支付第1
  期權利金100,000美元，雖上訴人提出之人基與進亞公司股權
  結構表，內記載「己○○ (TA )支付美國因賽公司之權利金轉
  為投資進亞之股份」等語，惟此乃係人基公司之招商資料，且
  係由證人丙○○製作、交付的，並非伊等製作及交付予上訴人
  ，又該股權結構表係以人基公司為進亞公司控股公司之架構所
  設計，另依上訴人提出之89年8月4日資金結構表，記載上訴人
  於進亞公司之股份比例為28%，金額為4,500,000元，及89年10
  月2日資金結構表則記載上訴人之股份比例為35%，金額為4,65
  0,000元，若上訴人匯款之100,000美元為投資進亞公司之款項
  ，為何其所佔股份比例為54%（最大股東），嗣後卻先後變更
  為28%、35%，且金額由3,300,000元增加為4,650,000元，顯見
  上述結構表僅係招商資料，縱令上開結構表為真，亦記載上訴
  人支付美國因賽公司權利金「改換成」投資進亞公司之股份，
  既曰「改換」，其意當指原先該匯款並非即係投資進亞公司之
  款項，而係嗣後轉換其性質改為投資款項，故從該資金結構表
  言，上訴人之100,000美元匯款，當時根本非投資進亞公司之
  款項等語，資為抗辯。
三兩造不爭執之事實
(一)進亞公司於89年3月5日與美國因賽公司擬訂獨家代理契約，約
  定進亞公司因取得臺灣獨家代理權，應支付因賽公司權利金
  250,000元美金，並由被上訴人乙○○於同年月29日以進亞公
  司國際部副總裁身分，與美國因賽公司簽訂獨家代理契約，美
  國因賽公司並同意進亞公司分期支付上開權利金，第一期權利
  金應付美金100,000元，其餘權利金150,000美元則應於90年1
  月15日前支付（獨家代理契約及中譯文、電子郵件及中譯文，
  原法院卷卷(一)201至212頁、本院卷卷(二)28至37頁）。
(二)於89年3月24日晚上10時37分經由進亞公司傳真電話號碼「
  00000000」傳真進亞公司利潤分析表、資產負債表及損益表至
  上訴人家中（利潤分析表、資產負債表、損益表，原法院卷卷
  (一)88至94頁）。
(三)被上訴人戊○○於89年6月5日透過進亞公司上開傳真電話號碼
  ，將權利金之匯款方式告知上訴人之妻甲○（傳真、美國因賽
  公司發票及中譯文，原法院卷卷(一)95至98頁）。
(四)上訴人依被上訴人戊○○之指示，於89年6月8日至香港花旗銀
  行以被上訴人戊○○之英文全名「ANNE JUNE-YU CHANG」匯款
  100,000美元至美國因賽公司帳戶（匯款單，原法院卷卷(一)99
  、100頁）。
(五)被上訴人戊○○於89年6月9日將確認已匯款之電子郵件傳真予
  上訴人（電子郵件及中譯文，原法院卷卷(一)211、212頁）。
(六)人基公司於89年12月26日與美國因賽公司簽立非獨家代理契約
  ，取得美國因賽公司在中國大陸地區非獨家代理權（非獨家代
  理契約，原法院卷卷(一)45至55頁）。
(七)進亞公司於90年5月22日變更組織為股份有限公司，並辦理第
  一次增資，被上訴人戊○○出資由1,800,000元增加為4,000,
  000元、股數400,000股，91年間辦理第二次增資，被上訴人戊
  ○○股份增加為475,000股，上訴人並未登記為進亞公司股東
  （進亞公司股東名單、進亞公司第1次、第2次增資股東名冊，
  原法院卷卷(一)39至41頁、本院卷卷(一)35頁、本院卷卷(二)98、99
  頁）。
(八)進亞公司嗣因未支付其餘權利金150,000美元，未取得美國因
  賽公司臺灣地區之獨家代理權。
(九)上訴人就系爭匯款是否為出資之爭執向臺北地檢署告訴被上訴
  人共同詐欺，被上訴人乙○○則告訴上訴人誣告，臺北地檢署
  對誣告案件為不起訴處分，被上訴人乙○○不服，向臺灣高等
  法院檢察署聲請再議，高檢署以93年度上聲議字第1627號處分
  書駁回，被上訴人常陽蘭向臺北地院聲請交付審判，臺北地院
  以93年度聲判字第149號裁定駁回（臺北地檢署91年度偵字第
  21336號乙○○、戊○○詐欺案件全案卷、臺北地檢署93年度
  偵第5104號不起訴處分書、臺灣高等法院檢察署93年度上聲議
  字第1627號處分書、臺北地院93年度聲判字第149號裁定，外
  放、原法院卷卷(二)181、182頁、本院卷卷(一)50至53頁、本院卷
  卷(二)22至27頁）。
(十)兩造同意以1美元兌換33元新臺幣計算（兩造不爭執，本院卷
  卷(二)189頁），100,000美元換算新臺幣為3,300,000元。
(十一)進亞公司於92年4月間賠償上訴人1,000,000元（兩造不爭執，
  本院卷卷(二)193頁）。
四本件爭點及本院判斷
  本件被上訴人乙○○代理進亞公司與美國因賽公司簽訂獨家代
  理契約後，由上訴人以被上訴人戊○○名義匯款美金100,000
  元予美國因賽公司，作為進亞公司取得美國因賽公司在臺灣地
  區獨家代理權之第一期款之事實，為兩造所不爭，如上述。本
  件兩造所爭執者，厥為被上訴人有無以上訴人代匯系爭款項可
  入股進亞公司為詞，共同詐騙上訴人為前述匯款？經查，
(一)被上訴人並未向進亞公司相關人員隱瞞由上訴人代進亞公司支
  付美國因賽公司第一期權利金乙事
  查證人寇景怡為進亞公司股東，證稱：「當時是乙○○提議可
  以向因賽取得代理權」、「乙○○出國開會，回來就說代理權
  應該已沒有問題，但他有說要支付一筆十幾二十萬美金的權利
  金，我們有同意」、「當時公司沒有能力付這筆錢，我有問錢
  要如何付，乙○○跟我及蔡先生（即丁○○）說他會設法」、
  「我事後才知道是原告付的（即美金100,000元）」等語（原
  法院卷一172頁），證人丁○○為進亞公司之法定代理人，亦
  證稱：「他（指被上訴人乙○○）提到請他朋友幫忙出資取得
  代理權。」、「（你當時是否為公司負責人，看到合約〈指乙
  ○○代進亞公司與美國因賽公司簽訂獨家代理契約〉有否去否
  認它？）是，我沒有否認，因為這件事對公司有利。」等語（
  原法院卷二37、40頁），雖二位證人均另稱當時不知上訴人匯
  款支付權利金，證人丁○○甚至表示不知被上訴人乙○○以進
  亞公司國際部副總裁與美國因賽公司簽約乙事，惟其等自承於
  簽約前知悉被上訴人乙○○提議爭取美國因賽公司代理權，且
  進亞公司並無能力支付鉅額權利金，若非經其等同意，被上訴
  人乙○○應不可能擅自為進亞公司簽訂獨家代理契約，並代進
  亞公司尋覓資金俾支付權利金，足證進亞公司確有授權被上訴
  人乙○○與美國因賽公司簽訂獨家代理契約，並知悉係由上訴
  人代付第一期權利金。另依證人丙○○即進亞公司總經理到庭
  證稱：「（事後如何得知己○○有匯款？）是乙○○告訴我的
  ，他說我們有取得因賽公司代理權，並說是己○○出錢的。」
  等語（見本院卷(二)179頁），益徵被上訴人從未向進亞公司相
  關人員隱瞞由上訴人代付權利金乙事。
(二)兩造曾磋商將上訴人代進亞公司支付之上開權利金轉換為入股
  該公司之資金
  上訴人所提出之「進亞股權結構表」（下稱第一份股權結構表
  ，見原法院卷(一)129頁）係由證人丙○○製作、交付，業經證
  人丙○○到庭證述明確，雖並證稱：「（製作進亞股權結構，
  其中提到己○○部分以支付因賽公司權利金轉為進亞公司的股
  份，是何人要證人做的？）當時還沒有確認，我只是做假設，
  看雙方是否同意再進行修改，會議中，雙方還是沒有表示意見
  ，並沒有就這點進行討論。」、「（當時作這樣的註記是根據
  什麼資料作成？）依據一般商業上的資金往來，不是借貸就是
  投資，當時公司沒有借貸的計畫，我認為是以投資為前提，所
  以以此為前提來註記。」、「（當時與己○○、乙○○開會有
  無達成共識？）有，如何進行、增資、目標對象及對外合作夥
  伴等，進亞公司、人基公司都有。」、「（當時己○○沒有登
  記為進亞公司股東，為何跟己○○討論進亞公司業務？）‥‥
  我認為他是進亞公司的重要關係人，雖然他在進亞公司地位還
  不明確。」等語（見本院卷(二)176-178頁），惟由證人製作之
  「人基與進亞股權結構表」（下稱第二、三份股權結構表，見
  原法院卷(一)130-132頁）關於股權結構部分，已明白記載上訴
  人之股權比例，並在備註部分清楚註明「己○○（ＴＡ）支付
  美國因賽公司之權利金轉為投資進亞之股份」，而上訴人所佔
  股份比例由第一份股權結構表之54%（投資金額3,300,000元）
  ，變更為第二份股權結構表之28%，再變更為第三份股權結構
  表之35%（第二、三份結構表之金額均為4,650,000元），足證
  兩造確曾協議將上訴人代進亞公司支付之上開權利金轉換為入
  股該公司之資金。
(三)被上訴人二人並未將系爭美金100,000元據為渠等投資進亞公
  司增資時之出資，足證渠等無為自己所有之不法意圖
  被上訴人戊○○於進亞公司第一次增資之出資為1,800,000元
  ，加計被上訴人乙○○之父常真治之出資200,000元，合計為
  2,000,000 元，以當時進亞公司總出資為5,000,000元計算，
  被上訴人所佔比例為40%，進亞公司嗣於90年間進行增資時，
  被上訴人戊○○出資雖增為4,000,000元，但進亞公司總出資
  亦增加為13,000,000元，戊○○所佔比例由40%降為30%左右，
  已難認被上訴人有如上訴人所指因取得美國因賽公司獨家代理
  而受益之情事，且依證人丙○○證稱：「（進亞公司在90、91
  年有兩次增資，被上訴人戊○○的股份增加很多，她是否有實
  際出資？）就算有，也不是很多，我不太確定，有些是以她的
  名義投資，但並不是她出的錢，實際情形我不很清楚。」、「
  （當時進亞公司是否考慮給乙○○、戊○○技術股？）有考慮
  ，因為有技術的未必有資金，所以有考慮給技術股。」、「（
  後來進亞公司增資時，有無將支付因賽公司100,000美元部分
  轉為資本？）沒有」等語（見本院卷(二)179-180頁），及證人
  丁○○證稱：「（進亞公司後來增資部分，乙○○或戊○○有
  無將支付因賽公司權利金部分轉為股份？）沒有。」等語（見
  本院卷(二)181頁），亦堪認被上訴人二人並未將系爭美金100,
  000元據為渠等所有之不法意圖。
(四)被上訴人雖事後未履行入股協議，惟尚難認渠等有施用詐術之
  故意侵權行為
  上訴人代進亞公司支付美國因賽公司第一期權利金之事實，既
  為兩造所不爭，並為進亞公司其他股東所知悉，而兩造事後亦
  曾就代付之金額轉換成入股進亞公司之資金進行協議，自難認
  被上訴人有以匯款可入股進亞公司等詞詐騙匯款之事實。其等
  事後未能履行，乃債務不履行問題，不能因事後未能履行，而
  謂其等初始係出諸詐欺。因此，上訴人主張被上訴人共同侵權
  行為，請求被上訴人連帶負侵權行為之損害賠償責任，即屬無
  據。
五綜上所述，上訴人主張被上訴人以入股為詞，詐騙伊支出美金
  100,000元，不足採信。從而，其主張依侵權行為之規定，請
  求被上訴人連帶給付2,300,000元及法定遲延利息，自屬無據
  ，不應准許。其變更之訴，非有理由，應予駁回。
六本件法律關係已經明確，兩造其餘陳述及舉證，均無礙本院判
  斷，爰不再一一論述，附此敘明。
七據上論結，本件變更之訴為無理由。依民事訴訟法第78條，判
  決如主文。
中    華    民    國    95    年    3     月    28    日
                              民事第九庭
                                  審判長法  官  黃熙嫣
                                        法  官  呂太郎
                                        法  官  楊力進
正本係照原本作成。
如不服本判決，應於收受送達後20日內向本院提出上訴書狀，其
未表明上訴理由者，應於提出上訴後20日內向本院補提理由書狀
（均須按他造當事人之人數附繕本）上訴時應提出委任律師或具
有律師資格之人之委任狀；委任有律師資格者，另應附具律師資
格證書及釋明委任人與受任人有民事訴訟法第466條之一第一項
但書或第二項（詳附註）所定關係之釋明文書影本。
中    華    民    國    95    年    3     月    28    日
                                        書記官  劉家聲
附註：
民事訴訟法第四百六十六條之一（第一項、第二項）：
對於第二審判決上訴，上訴人應委任律師為訴訟代理人。但上訴
人或其他法定代理人具有律師資格者，不在此限。
上訴人之配偶、三親等內之血親、二親等內之姻親，或上訴人為
法人、中央或地方機關時，其所屬專任人員具有律師資格並經法
院認為適當者，亦得為第三審訴訟代理人。


司法院資訊處製作；財團法人民間司法改革基金會備份。
